【裁判字號】    90,台上,1668
【裁判日期】    900322
【裁判案由】    違反毒品危害防制條例
【裁判全文】
最高法院刑事判決                                九十年度台上字第一六六八號
    上  訴  人  甲○○
    選任辯護人  曾清三律師
    上  訴  人  乙○○
右上訴人等因違反毒品危害防制條例案件，不服台灣高等法院高雄分院中華民國八十
九年十二月二十七日第二審判決（八十九年度上訴字第一二八八號，起訴案號：台灣
屏東地方法院檢察署八十九年度偵字第一二一五、一二一六、一二一七號），提起上
訴，本院判決如左：
    主  文
原判決關於甲○○罪刑部分撤銷。
甲○○販賣第一級毒品，處無期徒刑，褫奪公權終身。扣案海洛因包（合計淨重壹
佰點零伍公克，純度百分之柒肆點捌，純質淨重柒肆點捌柒公克）、安非他命陸包
（驗後毛重貳佰拾玖點肆貳公克），均沒收銷燬，電子秤壹個、分裝袋拾個，均沒
收。
其他上訴駁回。
    理  由
一甲○○部分：
本件原判決認定上訴人甲○○基於販賣第一級毒品海洛因、及第二級毒品安非他命以
營利之意圖，於民國八十九年一月二十日，在高雄市○○路處，向一綽號「無牙」之
年籍不詳男子，販入海洛英及安非他命各五兩。除部分留供自己施用外，餘則伺機出
售。緣楊乾生知悉若聯繫乙○○，可獲購買安非他命之供應來源，其又與警員熟識，
乃與警員商議，利用楊乾生聯繫乙○○，佯告以欲購買安非他命為誘餌，而得逮獲真
正毒販以建功。乃由楊乾生於八十九年二月十五日以電話聯繫乙○○，表明欲以新台
幣（下同）三十三萬元購買安非他命。乙○○接獲訊息，立即以其所有之行動電話，
撥打上訴人之行動電話，告知友人欲購買安非他命意思。上訴人因手中安非他命存貨
價值不足三十三萬元，而明白拒絕出售安非他命。唯告知其存貨有足量海洛因，請乙
○○轉告友人，若欲購買海洛英，伊可供應。乙○○本於幫助上訴人販賣海洛因之犯
意，轉告楊乾生，楊某乃與警方聯繫，獲誘引授意。乙○○接獲楊乾生願購買海洛因
訊息，即行轉知上訴人。即由乙○○居間，代買賣雙方之上訴人、楊乾生，從中聯繫
交易之毒品種類、數量及價錢等訊息。上訴人承原販賣第一級毒品海洛因之犯意，同
意以三十四萬元之價格出售海洛因三台兩。但因乙○○所接獲楊乾生所欲出價購買金
額低於該價額，乃約定由楊乾生與上訴人親自會面交貨時再就最後金額敲定。乃約定
同月十六日下午五時許，在屏東縣高樹鄉之火葬場進行交貨事宜。嗣乙○○事前即與
楊乾生、羅平彩及喬裝買客之某警員先在高美大橋會合，並同車前往進行接貨。上訴
人見該處人車往來頻繁，遂更改至同鄉○○路○○村○○○道路上交易。當日下午六
時許，乙○○偕同友人羅平彩及喬裝買主之員警至上址後，上訴人亦駕車抵達。乙○
○即上前與上訴人接洽，上訴人當場透過乙○○，將海洛因交至楊乾生手中以供試貨
，並告以其車上有秤可供秤量。為事前在場埋伏之警員趕至，當場查獲。並扣得海洛
因三包（合計淨重一○○‧○五公克，包裝重三‧一五公克，純度百分之七四‧八三
，純質淨重七四‧八七公克）及安非他命六包（驗前毛重二一九‧四七公克，驗後毛
重二一九‧四二公克）及上訴人所有供販賣毒品所用之電子秤一個，及分裝袋十三個
等情。係以上開事實，業據上訴人於警偵訊及審理中坦認不諱，復有海洛因三包（合
計淨重一○○‧○五公克，包裝重三‧一五公克，純度百分之七四‧八三，純質淨重
七四‧八七公克）、安非他命六包（驗前毛重二一九‧四七公克，驗後毛重二一九‧
四二公克）及電子秤一個、分裝袋十三個扣案足憑。而上開粉末、晶體，分別經法務
部調查局及高雄醫學院藥物毒物室鑑驗結果，確分屬海洛因、甲基安非他命無訛，有
該部八十九年三月十日鑑定通知書，及該院檢驗報告單各一紙附卷可按。參以上訴人
就販入意圖所供：「買多量毒品，係因買多些比較便宜，有些自己吃，當然也有想要
賣，我也想要賺錢。」等語，已與一般販毒盤商常一次購入多量後分裝俟機出售之情
無異。而本件為警查獲過程，係由證人楊乾生，透過乙○○，轉達上訴人，表明欲購
買海洛因，而證人楊乾生本無購買受海洛因毒品之真意，純意在協助警察辦案，以利
引誘出平素從事販毒之上訴人，供警方人贓俱獲，據證人楊乾生及警員溫源財本院證
述甚詳。顯見本件查獲時之海洛因交易，形式上已因議妥價金並進行海洛因毒品交付
，但因警察埋伏在側，伺機逮捕，事實上不能真正完成買賣毒品之行為。而上訴人販
入本件上開多量海洛因、安非他命，非因警方之誘引，甫萌販賣意圖而販入，其事發
之前即心存多量販入海洛因、安非他命，供來日伺機出售牟利甚明。本件警方誘引交
易海洛因，純係上訴人意圖販賣而販入行為成立後，基於同前販賣牟利之犯意而再為
出賣行為，僅因此次出賣行為，因交易未完成而僅及未遂耳，仍無損於案發前已然成
立之販賣刑責。上訴人就上開販賣毒品事實既已供承「有想要賣，想要賺錢」等語，
其有營利意圖甚明。為所憑之證據與認定之理由。並以共同被告乙○○就販賣海洛因
一節，受上訴人之告知後，主動居間聯繫證人楊乾生，其後即基於媒介立場，迭為兩
邊洽談相關海洛因毒品買賣之數量、價格、交易時間、地點等細節，由其負責轉知，
嗣並親自出面協助楊乾生一方受交付毒品。而乙○○轉達海洛因賣價之過程中確有如
實轉達，供楊乾生與甲○○自行各自斟酌決定，其最後結果亦留待買賣雙方親自見面
後再決定，乙○○媒介其間，亦無從中賺取差價之情形。足見乙○○本件所涉犯行，
顯僅止於幫助上訴人販賣海洛因之意思，而非出於為自己販賣營利之意思，亦無與上
訴人合資販入本件毒品之事實而非共同正犯。公訴意旨指上訴人與乙○○為共同正犯
，尚有未洽。於理由內詳加說明。按所謂「販賣」行為，並不以販入之後復行賣出為
要件，祇要以營利為目的，將毒品購入或賣出，有一於此，其犯罪即為完成，雖購入
之後未及售出即被查獲，仍屬犯罪既遂。又海洛因及安非他命，分別係第一級及第二
級毒品。上訴人意圖販賣營利，同時、地，一次販入前揭海洛因及安非他命，核其所
為係一行為觸犯毒品危害防制條例第四條第一項、第二項之販賣第一級、第二級毒品
罪，應從一重之販賣第一級毒品罪論處。因而撤銷第一審判決，適用毒品危害防制條
例第四條第一項、第二項、第五項、第十八條第一項前段，刑法第十一條、第二十八
條、第五十六條、第五十五條、第三十八條第一項第二款、第三十七條第一項，論上
訴人以連續販賣第一級毒品罪，審酌上訴人素行不佳，所持有毒品數量非少，助長毒
品氾濫，戕害他人身心，危害社會甚鉅。惟念本件毒品尚未流出，上訴人坦承販毒事
實，尚具悔意等一切情狀，量處無期徒刑，並宣告褫奪公權終身。扣案之海洛因三包
（合計淨重一○○‧○五公克，包裝重三‧一五公克，純度百分之七四‧八三，純質
淨重七四‧八七公克）、安非他命六包（驗前毛重二一九‧四七公克，驗後毛重二一
九‧四二公克），分別係第一級、第二級毒品，應依毒品危害防制條例第十八條第一
項前段規定沒收銷燬。扣案之電子秤一個及分裝袋十三個，均為上訴人所有，業據其
供承在卷，均為供犯罪所用之物，均應依刑法第三十八條第一項第二款宣告沒收，原
非無見。惟查意圖營利而販入第一級毒品，雖未及販出，仍依販賣既遂罪論處。但如
意圖營利而販入第一級毒品後，第一次販賣予他人之行為，此乃接續原先販入之犯意
而為，不論其行為屬既遂或未遂，應認基於單一犯意之接續行為，不能認係基於概括
犯意之連續二行為，而以連續犯論處。本件原判決認定上訴人意圖營利而販入第一級
及第二級毒品後，經乙○○之幫助，欲出售第一級毒品海洛因予楊乾生，為警當場查
獲而未遂等情。依前揭說明，上訴人販賣未遂之行為，乃接續原先犯意而為，不能認
係二行為，僅能以販賣第一級毒品既遂罪論。原判決卻依連續犯論處上訴人罪刑，自
屬違法。但此項違誤尚不影響於事實之確定，本院可據以為判決。爰將原判決關於此
部分之罪刑部分撤銷，改判量處如主文第二項所示之罪刑，並就扣案之第一及第二級
毒品及供犯罪所用之電子秤及分裝袋等物均諭知沒收，以資糾正。
二乙○○部分：
按刑事訴訟法第三百七十七條規定，上訴於第三審法院，非以判決違背法令為理由，
不得為之，是提起第三審上訴，應以原判決違背法令為理由，係屬法定要件，如果上
訴理由並未指摘原判決有何違法，自應認其上訴為違背法律上之程式，予以駁回。本
件原判決認定上訴人乙○○幫助甲○○販賣第一級毒品海洛因未遂等情，係以上開事
實，業據上訴人於偵查、第一審及原審審理中供承，核與甲○○、證人楊乾生所供情
節相符，並有雙方聯絡販賣事宜之行動電話之通聯紀錄附卷可按，另有扣案之海洛因
三包（合計淨重一○○‧○五公克，包裝重三‧一五公克，純度百分之七四‧八三，
純質淨重七四‧八七公克）及電子秤一個、分裝袋十三個扣案足憑，而上開粉末，經
法務部調查局鑑驗結果，確屬海洛因無訛，有該部鑑定通知書一紙可按。綜上所述，
上訴人主觀上僅止出於幫助甲○○販賣海洛因之犯罪意思，客觀上所參與行為亦與販
賣海洛因毒品構成要件無關之幫助行為，其就甲○○販賣海洛因之犯行，並無共同犯
意聯絡，應僅足於甲○○販賣海洛因毒品未遂之幫助犯。並以上訴人所辯未詢問楊乾
生是否要購買毒品，亦無幫助甲○○販賣之行為云云，為不可採取，於理由內詳予指
駁說明。因而撤銷第一審關於此部分之判決，改判論處上訴人幫助販賣第一級毒品未
遂罪刑，已詳述其所憑之證據及其認定之理由，所為論斷與卷內證據資料相符，從形
式上觀察，並無何違法情形存在。上訴人上訴意旨略以警員與羅平彩為業績與私怨，
共謀陷害上訴人犯罪，而證人楊乾生所供前後矛盾，不得採為犯罪之證據等語，並未
指摘原判決有何違法，自應認其上訴為違背法律上之程式，予以駁回。
據上論結，應依刑事訴訟法第三百九十七條、第三百九十八條第一款、第三百九十五
條前段，毒品危害防制條例第四條第一項、第二項、第五項、第十八條第一項前段，
刑法第十一條、第二十八條、第五十六條、第五十五條、第三十八條第一項第二款、
第三十七條第一項，判決如主文。
中      華      民      國     九十     年      三      月    二十二    日
                              最高法院刑事第七庭
                                  審判長法官  吳  雄  銘
                                        法官  池  啟  明
                                        法官  石  木  欽
                                        法官  郭  毓  洲
                                        法官  吳  三  龍
      右正本證明與原本無異
                                              書  記  官
中      華      民      國     九十     年      三      月    二十六    日


司法院資訊處製作；財團法人民間司法改革基金會備份。
